【裁判字號】    97,易,346
【裁判日期】    970617
【裁判案由】    恐嚇取財
【裁判全文】
臺灣桃園地方法院刑事判決               97年度易字第346號
公  訴  人  臺灣桃園地方法院檢察署檢察官
被      告  丙○○
選任辯護人  甲○○律師
上列被告因恐嚇取財案件，經檢察官提起公訴（九十七年度偵字
第三○八一號），本院判決如下：
    主    文
丙○○共同意圖為自己不法之所有，以恐嚇使人將本人之物交付
，處有期徒刑柒月。如附表所示之物，均沒收之。
    犯罪事實
一、丙○○於民國九十六年七月間，因其母罹病需錢花用，其甫
    退伍亟需謀求工作，見自由時報刊載有真實姓名年籍不詳自
    稱「鍾老闆」之成年男子徵用「外勤人員」之廣告，以報載
    聯絡電話與鍾老闆聯繫後，即相約至桃園縣中壢火車站，將
    其履歷表、身分證正反面影本交付予由鍾老闆指定前來之姓
    名年籍不詳之成年男子後，鍾老闆另致電告知丙○○其工作
    內容為依其指示前往指定地點，將受害人以面紙盒包裝之金
    錢（俗稱「丟包」）取回，並約定所取回之丟包款項新臺幣
    （下同）五萬元以下者，丙○○可從中收取二千元之報酬，
    每逾五萬元又再增加一千元之報酬，將所取得丟包款項扣除
    其應得報酬後，再依鍾老闆指示匯款至指定帳戶，並將匯款
    單傳真予鍾老闆，或直接交付予鍾老闆所指定之人士，丙○
    ○因亟需金錢花用，遂與該自稱「鍾老闆」之成年男子及其
    所屬恐嚇取財集團成員，共同基於意圖自己不法所有之犯意
    聯絡，由該恐嚇集團之其他成員分工完成電話恫嚇被害人，
    並指定被害人前往特定地點將款項放置在面紙盒內之行為，
    再由鍾老闆以電話聯絡丙○○前往取款，即擔任俗稱「車手
    」之工作，並以其所有行動電話門號0000000000
    號作為聯絡之用，於九十七年一月二十三日下午二時三十分
    許，該「鍾老闆」所屬恐嚇取財集團之成年成員以未顯示號
    碼之電話撥打至乙○○家中，假意哭泣誆以係乙○○之子程
    鈺翔（起訴書誤繕為程鈺祥），並稱：已被歹徒打到頭部流
    血等語，旋由另名該恐嚇取財集團之成年成員接手，向乙○
    ○恫稱：須立即準備二十萬元，否則就將小孩剁手剁腳殺害
    小孩等詞，使乙○○因擔心小孩安危，而心生畏懼，惟乙○
    ○無力支付上開款項，經討價還價而降為五萬五千元，乙○
    ○遂依該犯罪集團成員指示，於同日下午四時三十分許，前
    往桃園縣平鎮市○○路五號之平鎮市公所旁之停車場，將五
    萬五千元以衛生紙盒包好，丟在該犯罪集團成員所指定之停
    車格內，丙○○亦依「鍾老闆」撥打其所有行動電話號碼0
    000000000號之指示，同時前往上開地點，取走由
    乙○○所丟包之上開以面紙盒包裝之五萬五千元後離去。「
    鍾老闆」與所屬恐嚇取財集團之成年成員，於同日晚間六時
    許，又以電話聯絡乙○○之方式，接續向乙○○嚇稱：所付
    贖款不足，需再準備贖金一詞，乙○○因未見程鈺翔返家，
    心生畏懼，又依犯罪集團成員指示，於同日晚間六時許，前
    往桃園縣八德市大勇國小附近之忠勇二路路邊以面紙盒包裝
    四萬五千元現金而丟包至該處，丙○○亦依該「鍾老闆」之
    電話指示前往該處取得乙○○所丟包之款項得手後離去。嗣
    於同日晚間，該犯罪集團成員又致電接續恐嚇乙○○，要求
    乙○○再準備贖金二萬元，乙○○因察覺有異，經查證得知
    其子程鈺翔仍在補習班上課，並無遭綁架之情事，遂報警處
    理，於同日晚間十時二十分許，依犯罪集團成員指示前往桃
    園縣八德市○○街與忠勇二路之指定停車格，而鍾老闆亦電
    話通知丙○○前往上開地點取包，待乙○○假意配合在指定
    地點丟下空面紙盒，適丙○○駕駛車牌號碼ＤＷ—六九九三
    號自用小客車至上開地點取包時，為現場埋伏警員當場查獲
    而未得逞，並扣得丙○○所有行動電話二支（含門號000
    0000000及0000000000號之ＳＩＭ卡各一
    張）、載有傳真號碼之記紙卡一張、合作金庫帳號五九三一
    —七六五—二六六三一一號活期儲蓄存款存摺一本及現金十
    五萬八千元（其中十萬元業已發還被害人乙○○）。
二、案經桃園縣政府警察局八德分局報請臺灣桃園地方法院檢察
    署偵查起訴。
    理    由
壹、程序部分：
    按被告以外之人（包括證人、鑑定人、告訴人、被害人及共
    同被告等）於審判外之陳述雖不符刑事訴訟法第一百五十九
    條之一至之四等四條之規定，而經當事人於審判程序同意作
    為證據，法院審酌該言詞陳述或書面陳述作成時之情況，認
    為適當者，亦得為證據；當事人、代理人或辯護人於法院調
    查證據時，知有刑事訴訟法第一百五十九條第一項不得為證
    據之情形，而未於言詞辯論終結前聲明異議者，視為有前項
    之同意，同法第一百五十九條之五定有明文。立法意旨在於
    傳聞證據未經當事人之反對詰問予以核實，原則上先予排除
    。惟若當事人已放棄反對詰問權，於審判程式中表明同意該
    等傳聞證據可作為證據；或於言詞辯論終結前未聲明異議，
    基於尊重當事人對傳聞證據之處分權，及證據資料愈豐富，
    愈有助於真實發見之理念，且強化言詞辯論主義，使訴訟程
    序得以順暢進行，上開傳聞證據亦均具有證據能力。經查，
    本件證人即被害人乙○○於警詢及檢察官偵訊時之證述，雖
    均為證人於審判外之言詞陳述，其性質雖屬傳聞證據，然渠
    等警詢筆錄之內容，業經本院審理時予以提示並告以要旨，
    且經公訴人、本案被告表示意見，當事人已知上述筆錄乃傳
    聞證據，均未於言詞辯論終結前對該等筆錄內容異議，依前
    揭規定，擬制同意作為證據，且本院審酌該證據作成之形式
    ，均無瑕疵，與待證事實具有關聯性等情況，認為以之作為
    本案之證據亦屬適當，是前開證據仍具有證據能力，本院自
    得引為判決之依據，合先敘明。
貳、實體部分：
一、上開事實，業據被告丙○○於警詢、偵查中及本院審理時均
    坦承不諱，核與證人即被害人乙○○於警詢及檢察官訊問時
    結證相符，且有由證人乙○○所出具之贓物領據、車籍查詢
    基本資料各一份、查獲現場暨扣案證物照片十幀及雙向通聯
    紀錄各一份附卷可佐，此外復有丙○○所有行動電話一支（
    內含門號0000000000號ＳＩＭ卡）、載有傳真號
    碼之紙卡一張等物扣案足資佐證，是被告前開自白，應與事
    實相符，洵足採信。又被告因缺錢花用，貪圖取包之高額報
    酬之情，顯見其有為自己不法所有之意圖至明。是本件事證
    明確，被告犯行，堪以認定。
二、按刑法第三百四十六條第一項之恐嚇取財罪，與同法第三百
    三十九條第一項之詐欺取財罪，二者之區別，在於前者係施
    用使人心生畏怖之恐嚇手段，致被害人心生畏懼，明知不應
    交付財物而交付，後者則係施用詐術手段，使人陷於錯誤，
    誤信為應交付財物而交付。惟上開之恐嚇手段，常以虛假之
    事實為內容，故有時亦不免含有詐欺之性質，倘含有詐欺性
    之恐嚇取財行為，足使人心生畏懼時，自應僅論以高度之恐
    嚇取財罪，殊無再適用詐欺取財罪之餘地（參照最高法院八
    十四年度台上字第一九九三號判決意旨）。又按刑法第三百
    四十六條第一項恐嚇取財罪之構成，以犯人所為不法之惡害
    通知達到於被害人，並足使其心生畏懼而交付財物為要件（
    參照最高法院四十五年台上字第一四五○號判例要旨）。本
    件「鍾老闆」及其所屬恐嚇取財集團之成年成員，假意哭泣
    誆以係被害人乙○○之子程鈺翔，並恫以危害程鈺翔生命及
    身體之安全，使乙○○心生畏懼而先後將現金五萬五千元及
    四萬五千元放置在衛生紙盒內前往指定地點丟包，再由被告
    前往同一地點取包，是縱使該恐嚇集團集團之成年成員所佯
    稱之事非屬實在，而有詐欺之性質，然揆諸前開最高法院判
    決之意旨，仍應論以恐嚇取財之罪至明。故核被告丙○○所
    為，係犯刑法第三百四十六條第一項之恐嚇取財罪。查被告
    、「鍾老闆」與其所屬該恐嚇取財集團其他成員間，有犯意
    聯絡及行為分擔，為共同正犯。又於九十七年一月二十三日
    之同日，鍾老闆及其所屬犯罪集團成員接續三次致電恐嚇證
    人乙○○，並由鍾老闆指示被告接續前往指定地點拿取證人
    乙○○所丟包之款項，係於密切接近之時地實施，所侵害又
    係同一之法益，各行為之獨立性極為薄弱，依一般社會健全
    觀念，在時間差距上，難以強行分開，在刑法評價上，以視
    為數個舉動之接續施行，合為包括之一行為予以評價，較為
    合理，係屬接續犯，為包括之一罪，應僅論以恐嚇取財既遂
    之單純一罪。爰審酌被告並無前科，平日素行堪稱良好，有
    臺灣高等法院被告前案紀錄表一份在卷可稽，其年輕識淺，
    一時缺錢花用，竟不思以正當途徑獲取財物，竟與他人共謀
    以恐嚇取財方式，由犯罪集團成員以電話恐嚇證人乙○○，
    佯裝其子業經綁架，而口出恫嚇言語，使證人乙○○心生畏
    懼，而依指定方式丟包交付贖款，再由被告擔任車手前往取
    包，其所參與犯罪態樣，惡性非輕，然念及其犯後坦認犯行
    ，態度良好，證人乙○○業經領回其遭恐嚇交付之款項十萬
    元等一切情狀，量處如主文所示之刑。
三、扣案之如附表編號一所示之ＳＨＡＲＰ廠牌行動電話一支（
    內含附表編號二所示之行動電話門號0000000000
    號ＳＩＭ卡一張），係被告所有，供本件犯罪所用之物，應
    依刑法第三十八條第一項第二款宣告沒收之。又查和信電訊
    股份有限公司（以下簡稱和信公司）與用戶間，就用戶申請
    門號之行動電話業務契約第十八條約定，本業務終端設備（
    手機及用戶識別卡）由用戶自行管理使用，故ＳＩＭ卡於申
    辦手續完成時，即為申辦人所有，退租或拆機時不需繳回等
    情，有和信公司於九十七年三月十二日以和信（企營）字第
    ○九七二○三○○四五七號函述上開說明綦詳，是扣案之上
    開行動電話所內含如附表編號二所示之行動電話門號000
    0000000號之ＳＩＭ卡一張，既為和信公司所核發予
    申辦人之用戶識別卡，即屬被告所有，又係供本件犯罪所用
    之物，亦應依刑法第三十八條第一項第二款宣告沒收之。至
    ＮＯＫＩＡ廠牌行動電話一支、該行動電話內附之行動電話
    門號0000000000號ＳＩＭ卡一張、載有傳真號碼
    之記紙卡一張、合作金庫帳號五九三一—七六五—二六六三
    一一號活期儲蓄存款存摺一本等物，雖據被告供稱為其所有
    ，然均非屬本件犯罪所用或所得之物，而所扣得之五萬八千
    元，亦非被告因本件犯罪所得之物，且上開扣案物及現金又
    均非屬違禁物，經核與刑法第三十八條第一項各款所定沒收
    要件均不相符，自無從為沒收宣告之諭知，附此敘明。
據上論斷，應依刑事訴訟法第二百九十九條第一項前段，刑法第
三百四十六條第一項、第二十八條、第三十八條第一項第二款，
判決如主文。
本案經檢察官鍾雅蘭到庭執行職務。
中    華    民    國    97    年    6     月    17    日
                      臺灣桃園地方法院刑事第四庭
                          審判長法  官  黃斯偉
                                法  官  蘇昭蓉
                                法  官  陳可薇
以上正本證明與原本無異。
如不服本判決，應於判決送達後十日內向本院提出上訴狀（應附
繕本），其未敘述上訴理由者，應於上訴期間屆滿後二十日內補
提理由書狀於本院，上訴於臺灣高等法院。
                                書記官  賴佩霞
中    華    民    國    97    年    6     月    19    日
附錄論罪科刑法條：
刑法第三百四十六條第一項
意圖為自己或第三人不法之所有，以恐嚇使人將本人或第三人之
物交付者，處六月以上五年以下有期徒刑，得併科一千元以下罰
金。
   附表：
┌───┬─────────────────────┐
│ 編號 │        應    沒    收    之    物        │
├───┼─────────────────────┤
│  一  │扣案之ＳＨＡＲＰ廠牌行動電話壹支          │
├───┼─────────────────────┤
│  二  │扣案之上開電話內附之行動電話門號○九三八一│
│      │八九二五二號ＳＩＭ卡一張                  │
└───┴─────────────────────┘


司法院資訊處製作；財團法人民間司法改革基金會備份。
